【裁判字號】    89,訴,511
【裁判日期】    890725
【裁判案由】    履行契約
【裁判全文】
臺灣屏東地方法院民事判決  八十九年度訴字第五一一號
    原      告  乙○○
    被      告  丙○○
    訴訟代理人  甲○○
                丁○○
右當事人間請求履行契約事件，本院判決如左：
    主    文
被告應將坐落屏東縣潮州鎮○○○段六二一地號面積六三二０平方公尺土地所有權應
有部分三分之一移轉登記予原告。
訴訟費用由被告負擔。
    事    實
甲、原告方面：
一、聲明：求為判決如主文第一項所示。
二、陳述：
    被告於民國八十二年二月十日書立同意書，願將其所有坐落屏東縣潮州鎮○○○
    段六二一地號面積六三二０平方公尺土地與原告及訴外人陳文成共有，若該筆土
    地出售，亦願將賣出所得之金額由三人均分。核被告書立上開同意書之文義係願
    將上開土地之應有部分三分之一贈與原告，被告並將該同意書原告收執，詎原告
    請求被告辦理所有權移轉登記竟遭被告所拒，爰依贈與之法律關係，訴請被告履
    行契約，將系爭土地應有部分三分之一移轉登記予原告。
三、證據：提出同意書及土地登記簿謄本各一件為證，並聲請訊問證人陳碧蘭、陳蓁
    。
乙、被告方面：
一、聲明：求為判決駁回原告之訴。
二、陳述
（一）本件同意書係被告之父親要被告寫的，被告並不知其意；被告自小就重聽，並
      不識字。
（二）依農業發展條例第十六條前段規定，每宗耕地分割後，每人所有面積未達０‧
      二五公頃者，不得分割，本件系爭土地面積為六三二平方公尺，依該規定並不
      得分割。又被告為重度智障殘廢之人，並未出具同意書。
三、證據：提出中華民國殘障手冊及土地所有權狀各一件為證。
    理    由
一、本件原告主張被告於八十二年二月十日書立同意書，願將其所有坐落屏東縣潮州
    鎮○○○段六二一地號面積六三二０平方公尺土地與原告及訴外人陳文成共有，
    若該筆土地出售，亦願將賣出所得之金額由三人均分，其真意係願將上開土地之
    應有部分三分之一贈與原告，詎其請求被告辦理所有權移轉登記竟遭被告所拒，
    爰依贈與之法律關係，訴請被告履行契約，將系爭土地應有部分三分之一移轉登
    記予原告。而被告則以本件同意書係依其父親之要求所寫，被告並不知其意；又
    被告自小即重聽，並不識字；另依農業發展條例第十六條前段規定，每宗耕地分
    割後，每人所有面積未達０‧二五公頃者，不得分割，本件系爭土地面積為六三
    二平方公尺，依該規定並不得分割等語，資為抗辯。
二、查原告主張被告於八十二年二月十日書立同意書，願將系爭土地與原告及訴外人
    陳文成共有等情，業據其提出同意書一件為證。被告雖否認上情，惟證人即被告
    之妹陳碧蘭證稱：「這塊土地是在民國五十二年我父親買的，當時被告在當兵，
    我父親將土地登記在被告名下。我曾經聽我父親說過當時是他叫我大哥（即被告
    ）寫下同意書。因為當時原告還很小，我父親就把地登記在被告名下，但是有說
    將來這土地若賣了，是要三個兒子三等份來分」（見本院八十九年六月十三日言
    詞辯論筆錄）等語，另證人陳蓁證稱：「民國八十二年，兩造的父親賣了潮州一
    塊土地，所賣得的錢是他們三個兄弟各分三分之一。這同時，其父親確實有叫我
    們寫了系爭之同意書，說將來另一塊地如果要買賣，也是三個兄弟三等分來分享
    。其父親當時有在場，他叫我們寫同意書，同意書確實是我們寫的，但是同意書
    上的簽名，我並不知道，那是他們兄弟之間的事，．．．他們三個兄弟有一個一
    個來我們代書處」（見本院八十九年七月十一日言詞辯論筆錄）等語，則原告之
    主張應堪信為實在。
三、從而，原告依贈與之法律關係，訴請被告履行贈與契約，將系爭土地所有權應有
    部分三分之一移轉登記予原告，於法即無不合，所訴應予准許。
四、本件為判決基礎之事證已臻明確，兩造其餘之攻擊防禦方法，經核與判決結果不
    生影響，爰不一一論述，併此敘明。
據上論結，本件原告之訴為有理由，並依民事訴訟法第七十八條，判決如主文。
中      華      民      國    八十九    年      七      月    二十五    日
                                    臺灣屏東地方法院民事第二庭
~B法      官  王致傑
右為正本係照原本作成。
如對本判決上訴，須於判決送達後廿日內向本院提出上訴狀。
~B法院書記官  粘嫦珠
中      華      民      國    八十九    年      七      月    二十五    日


司法院資訊處製作；財團法人民間司法改革基金會備份。
